【裁判字號】    89,易,1184
【裁判日期】    891226
【裁判案由】    贓物
【裁判全文】
臺灣屏東地方法院刑事判決                        八十九年度易字第一一八四號
    公  訴  人  臺灣屏東地方法院檢察署檢察官
    被      告  丙○○
    選任辯護人  馮明雄
    被      告  乙○○
右列被告因贓物案件，經檢察官提起公訴（八十九年度偵字第三三一一號），本院判
決如左：
    主  文
丙○○故買贓物，處有期徒刑伍月，緩刑參年。
乙○○牙保贓物，處有期徒刑伍月，緩刑參年。
    事  實
一、丙○○於民國八十八年十月十六日，向蕭永和購買由蕭永和向甲○○以新台幣（
    下同）五百元購入之車號ＶＴ－六五五八號自小客車一部（一九九三年福特六和
    廠牌，綠色，一八四○ＣＣ，引擎號碼Ｐ0000000Ｄ號），而該車係甲○○所有而遭人丟擲汽油彈燒燬車體、內裝均已不能修復，丙○○即向乙○○詢問
    何處可更換該車車體及內裝，二人均知車體及內裝與一車難以分離，除非至原裝
    配廠更換，否則僅能以贓物利用原車借屍還魂，丙○○竟基於故買贓物之犯意，
    而乙○○則基於牙保贓物之犯意，即由丙○○將該車交予乙○○，且談妥代價為
    十五萬五千元，丙○○、乙○○均預見以此代價所套裝在待修之上揭車輛上之外
    殼、零件係屬贓物，仍由乙○○將該車交由林祐祺（另由檢察官移送台灣台中地
    方法院檢察署併案偵辦）拖吊至不明處所，以贓車及部分原車零組件重新組裝。
    數日後林祐祺組裝完畢，即與乙○○將該車開至丙○○住處（屏東縣屏東市凌雲
    里田中八之二號），交予丙○○不知情之家人，由乙○○代為驗車並取得上開款
    項。嗣於同年十二月二十四日丙○○即將該車以二十萬五千元售予不知情之丁○○，經警於八十九年二月三日上午十時四十五分許查獲，循線得知上情。
二、案經高雄縣警察局旗山分局報請台灣屏東地方法院檢察署檢察官偵查起訴。
    理  由
一、訊據被告二人固坦承有於右揭時、地交付並收受上開更換後之上述汽車一情，惟
    均矢口否認有何故買、牙保贓物之犯意，被告丙○○、乙○○均辯稱：伊不知該
    車係屬贓物云云。按刑法第三百四十九條第二項之故買贓物罪，固須行為人在買
    受之初，即認識該物為贓物始能成立，然此所謂贓物之認識，並不以明知之直接
    故意為限，即令對之具有概括性贓物之認識或預見而不違背其本意者，亦成立該
    罪。經查（一）上述原車被燒燬情形頗為嚴重，而現車輛外觀則甚為新穎，此有
    卷附照片數幀可稽，參以甲○○係欲將該車報廢而以五百元之低價委請蕭永和代
    為報廢一節業據甲○○於偵查中供明，益顯見該車己嚴重損毀，又該車尚未至燒
    熔地步，仍可分辨是否為手排或自排，按手排排檔處係橫向寬格，操縱桿需上下
    打入檔位，而自排排檔處係縱向窄格，操縱桿僅於一線上前後移動，二者外觀完
    全不同；再上揭車輛其車身及引擎號碼處有磨平再從新打造之痕跡，餘車體各部
    位無打造及切割足資認定經過裝修之痕跡，又其車身、引擎號碼因改造精密，無
    法電解還原，此有高雄縣警察局旗山分局旗警刑字第八八九○號函、高警刑字第
    一○○九九號函可按。復以該車原係一九九三年份出廠此有該車新領牌照申請書
    一紙可按，佐以該車已嚴重毀損，足見該車顯非得以十五萬修復甚明，其欲以十
    五萬之低價得如該車輛之現況，衡諸常情，應認僅有以來路不明之贓車利用原車
    借屍還魂而成，該車顯非切割解體中古車車殼、零件而成，而係將來路不明之贓
    車套裝原車之贓物一節堪以認定。（二）次查被告丙○○甫於八十八年七月間退
    伍，其於入伍服役期間，曾受有車輛輪保訓練，並於部隊負責保養車輛，於退伍
    後即從事汽車回收業，又其於自乙○○處收受該車約一星期後旋即將該車以二十
    萬五千之價額轉售予丁○○等情，業據被告丙○○坦承不諱並有卷附退伍令一紙
    可按，另被告乙○○曾於林祐祺所工作之日新保養廠工作一節，亦為其於檢察官
    偵查中供陳在卷（八十九年度偵字第三三一一號卷第十頁）則以被告二人對車輛
    之知識程度及被告丙○○於三星期餘即轉手獲利五萬元之客觀情狀，依客觀觀察
    堪認被告二人主觀上對該車係屬贓物已有預見，且客觀上亦無足使被告二人確信
    該車非屬贓物之情狀，是被告所新無贓物之認識即難採信，綜上所述，顯見被告
    二人牙保、購買該自小客車之初即有概括性贓物之認識。從而，被告二人所辯不
    知該自小客車係贓物等語，顯係事後卸責之詞，殊難採信。事證明確，被告二人
    犯行均堪以認定。
二、核被告丙○○所為，係犯刑法第三百四十九條第二項之故買贓物罪，被告乙○○
    所為，係犯刑法第三百四十九條第二項之牙保贓物罪。審酌被告二人素行，丙○○貪圖小利，購買來源不明之贓車使用，被告二人所為致使贓物追索困難，犯後
    復否認犯罪之態度，惟被告二人所生之損害非巨，量處被告二人如主文所示之刑
    。又被告二人均未曾受有期徒刑以上刑之宣告此有其前案紀錄表可按，因一時貪
    圖小利致罹刑典，經此刑之宣告後，應知警惕而無再犯之虞，本院因認暫不執行
    其刑為當，予以宣告緩刑，用啟自新。
據上論斷，應依刑事訴訟法第二百九十九條第一項，刑法第三百四十九條第二項、第
七十四條第一款，罰金罰鍰提高標準條例第一條前段，判決如主文。
本案經檢察陳新君到庭執行職務。
中      華      民      國      八十九      年      十二    月    二十六日
                                      臺灣屏東地方法院刑事第一庭
                                          法  官    郭書豪
右正本證明與原本無異。
對於本判決如有不服應於收受送達後十日內向本院提出上訴書狀上訴於台灣高等法院
高雄分院並按他造當事人之人數附具繕本。
                                          書記官   潘豐益
中      華      民      國      八十九      年      十二    月    二十六日
中華民國刑法第三百四十九條
 (普通贓物罪)
收受贓物者，處三年以下有期徒、拘役或五百元以下罰金。
搬運、寄藏、故買贓物或為牙保者，處五年以下有期徒刑、拘役或科或併
科一千元以下罰金。
因贓物變得之財物，以贓物論。


司法院資訊處製作；財團法人民間司法改革基金會備份。
